臺灣新北地方法院刑事判決
111年度易緝字第24號
公  訴  人  臺灣新北地方檢察署檢察官
被      告  張智貴





上列被告因侵占案件，經檢察官提起公訴（107年度撤緩偵字第1
53號），被告於本院準備程序中就被訴事實為有罪之陳述，經告
知簡式審判程序之旨，並聽取當事人之意見後，經本院合議庭裁
定由受命法官獨任行簡式審判程序，判決如下：
    主  文
張智貴犯業務侵占罪，處有期徒刑陸月，如易科罰金，以新臺幣
壹仟元折算壹日。
    事  實
一、張智貴自民國105年7月1日起至105年8月5日止，在址設新北
    市○○區○○路00巷0號之「薪家社區」管委會（下稱薪家管委
    會）擔任總幹事乙職，負責薪家社區大樓行政管理及管理費
    、停車費等費用收取、保管及支付該社區所有費用等業務，
    係從事業務之人。詎張智貴竟意圖為自己不法之所有，基於
    業務侵占之犯意，於上開擔任總幹事乙職之前間內，利用，
    利用職務便利之機會，接續將住戶陳林美美所繳納之管理費
    、國盛環保有限公司給付之回饋金、應給付與清潔人員林錦
    和之薪資、出售磁扣、遙控器所得之費用及105年7月份支領
    之零用金，共計新臺幣（下同）3萬4,730元之款項予以侵占
    入己，供已花用。
二、案經陳瑛華訴由新北市政府警察局新莊分局移送臺灣新北地
    方檢察署檢察官偵查起訴。
　　理  由
一、查本案被告張智貴所犯係死刑、無期徒刑、最輕本刑為3年
    以上有期徒刑以外之罪，且非高等法院管轄第一審案件，其
    於準備程序中就被訴事實為有罪之陳述，經本院告知簡式審
    判程序之旨，並聽取公訴人、被告之意見後，本院合議庭裁
    定由受命法官獨任進行簡式審判程序審理，則本案證據之調
    查，依刑事訴訟法第273條之2規定，自不受同法第159條第1
    項、第161條之2、第161條之3、第163條之1及第164條至第1
    70條規定之限制，合先敘明。
二、上開犯罪事實，業據被告於偵查、本院準備程序及審理時坦
    承不諱【見106年度偵字第7732號偵查卷(下稱偵卷)第42頁
    、本院111年度易緝字第24號卷第72頁、第81頁】，核與證
    人即告訴人陳瑛華、證人陳林美美、林錦和於警詢及偵查中
    證述之情節相符（見偵卷第3頁至第5頁、第7頁、第8頁、第
    25頁至第26頁)，並有約聘書、欠款條、社區大樓(舊衣回收
    箱)經營管理契約書、薪家管理委員會管理費繳款單、105年
    7月份零用金支出明細表各1份、告訴人與被告之LINE對話紀
    錄翻拍照片共4張、新北市新莊區公所105年9月30日新北莊
    工字第1052090420號函、存摺影本各1份、收據2紙、估價單
    5紙、郵政跨行匯款申請書1份（見偵卷第9頁至第14頁、第1
    5頁至第16頁、第32頁、第33頁、第47頁）在卷可參，足認
    被告前揭任意性自白與事實相符，堪以採信。本案事證明確
    ，被告犯行洵堪認定，應依法論科。 
三、論罪科刑：
  ㈠被告行為中，刑法第336條第2項業於108年12月25日修正公布
    ，並於同年月27日生效，本次修正雖將該條罰金刑修正為「
    9萬元以下」，然因修正前該條之罰金刑「3,000元以下」，
    於依刑法施行法第1條之1第2項前段規定提高30倍後之刑度
    ，兩者實質內容並無差異，其修正之結果不生有利或不利於
    行為人之情形，自非法律變更，當亦不生新舊法比較之問題
    ，應依一般法律適用原則，逕行適用裁判時法。
  ㈡核被告所為，係犯刑法第336條第2項之業務侵占罪。又被告
    於105年7月1日起至105年8月5日止間，接續侵占業務上所持
    有陳林美美所繳納之管理費、國盛環保有限公司給付之回饋
    金、應給付與清潔人員林錦和之薪資、出售磁扣、遙控器所
    得之費用及105年7月份支領之零用金等款項之行為，均係利
    用同一職務上機會，於密接延續之期間實施，犯罪手法相同
    ，侵害同一法益，各行為之獨立性極為薄弱，依一般社會通
    念，難以強行分開，在刑法評價上，以視為數個舉動之接續
    施行，合為包括之一行為予以評價，較為合理，應評價為接
    續犯之實質上一罪。
　㈢查：被告前於101年間，因公共危險案件，經本院以101年度
    交簡字第5057號判決判處有期徒刑3月確定，於102年1月31
    日易科罰金執行完畢，有臺灣高等法院被告前案紀錄表在卷
    可徵。其於有期徒刑執行完畢後，5年內故意再犯本件有期
    徒刑以上刑之罪，從形式上而言，原應依刑法第47條第1項
    規定加重其刑；但依司法院大法官釋字第775號解釋意旨，
    不分情節，一律加重累犯之最低本刑，有違憲法罪刑相當原
    則，於法律修正前，為避免上述罪刑不相當之情形，法院就
    該個案應依上開解釋意旨裁量是否加重最低本刑。是本院審
    酌本件構成累犯之前案（即公共危險案件），與本件被告所
    犯業務侵占案件，二者無論於罪質、保護之法益及手段上皆
    明顯的不同，難認被告有犯本罪的特別惡性或有何前案罪刑
    執行完畢後再犯之刑罰適應力薄弱之累犯立法意旨，而有加
    重最低本刑的必要，故本院參酌上開之情形，認本件不宜依
    刑法第47條第1項的規定加重其刑。
  ㈣爰審酌被告未能謹守職務分際，利用職務上收取住戶相關費
    用之機會，擅將業務上所持有之款項予以侵占入己，所為實
    屬不當；兼衡其犯罪目的、手段、情節、智識程度、侵占金
    額及生活狀況，暨其犯後坦承犯行，且已將侵占款項匯至管
    委會帳戶，賠償與告訴人陳瑛華、被害人林錦和一節，亦有
    本院公務電話紀錄2份在卷可參（見同上本院卷第55頁、第5
    7頁）之犯後態度等一切情狀，量處如主文所示之刑，並諭
    知易科罰金之折算標準。 
四、沒收部分： 
　　至被告為本案犯行所侵占之現金共計3萬4,730元，為其犯罪
    所得，未據扣案，本應依刑法第38條之1第1項前段、第3項
    規定予以沒收或追徵，惟考量被告業已將款項會還給管委會
    ，且已賠償告訴人陳瑛華、被害人林錦和乙節，業如前述，
    已足剝奪其犯罪利得，已達到沒收制度剝奪被告犯罪所得之
    立法目的，如在本案仍諭知沒收或追徵被告上揭犯罪所得，
    將使被告承受過度之不利益，顯屬過苛，爰依刑法第38條之
    2第2項之規定，不另諭知沒收或追徵被告上揭犯罪所得。
據上論斷，應依刑事訴訟法第273條之1第1項、第299條第1項前
段，刑法第336條第2項、第41條第1項前段，刑法施行法第1條之
1第1項，判決如主文。
本案經檢察官蔡逸品偵查起訴，經檢察官劉家瑜到庭執行職務。
中　　華　　民　　國　　111 　年　　11　　月　　21　　日
                  刑事第二庭    法　官   劉芳菁
上列正本證明與原本無異。
如不服本判決應於送達後20日內向本院提出上訴狀。
                                書記官   許怡芬
中　　華　　民　　國　　111 　年　　11　　月　　21　　日
附錄本案論罪科刑法條全文：
中華民國刑法第336條
對於公務上或因公益所持有之物，犯前條第1 項之罪者，處1 年
以上7 年以下有期徒刑，得併科15萬元以下罰金。
對於業務上所持有之物，犯前條第1 項之罪者，處6 月以上5 年
以下有期徒刑，得併科9 萬元以下罰金。
前二項之未遂犯罰之。